【裁判字號】    95,訴,3625
【裁判日期】    951130
【裁判案由】    清償借款
【裁判全文】
臺灣高雄地方法院民事判決              95年度訴字第3625號
原      告  台灣土地銀行股份有限公司
法定代理人  丙○○
訴訟代理人  乙○○
            丁○○
被      告  甲○○
            戊○○
當事人間請求清償借款事件，本院於民國95年11月22日言詞辯論
終結，判決如下：
    主  文
被告應連帶給付原告新臺幣伍拾貳萬肆仟零肆拾肆元，及自民國
九十四年五月十八日起至清償日止，按週年利率百分之五點三五
五計算之利息，暨自民國九十四年六月十九日起至清償日止，其
逾期在六個月以內者，按上開利率百分之十，逾期超過六個月者
，按上開利率百分之二十計算之違約金。
訴訟費用由被告連帶負擔。
    事實及理由
一、原告主張：被告甲○○於民國91年9 月18日邀同被告戊○○
    為連帶保證人，向原告借款新臺幣（下同）800,000 元，雙
    方約定借款期限7 年，自91年9 月18日起98年9 月18日止，
    共分84期，每月1 期，按期平均攤還本息，利息自第1 期至
    第24期按原告基本放款利率減10.28 碼（每碼百分之0.25）
    ，第25期至第84期按當時原告基本放款利率減6 碼計付利息
    ，嗣隨原告基本放款利率調整而調整。並約定債務不依約清
    償本金時，視為全部到期，且逾期償付本息時，逾期在6 個
    月內者，按上開利率百分之10，超過6 個月者，按上開利率
    百分之20加計違約金。嗣被告甲○○僅繳納上開借款至94年
    5 月17日止應分期繳納之本金及利息，依約上開借款視為全
    部到期，迄今仍有如主文第1 項所示之本金、利息及違約金
    ，尚未清償，爰依消費借貸及連帶保證之法律關係，提起本
    訴。並聲明：求為判決如主文第1 項所示。
二、被告甲○○、戊○○共同辯稱：請求原告允許被告依照原來
    之約定分期清償等語，被告戊○○另並辯稱：原告先前並未
    告知被告甲○○未依約繳款等語。並聲明：求為判決駁回原
    告之訴。
三、原告主張之事實，業據其提出與所述相符之綜合消費放款借
    據、客戶往來查詢、放款中心利率查詢影本各1 份為證，被
    告就原告主張之事實，均於言詞辯論時不爭執，依民事訴訟
    法第280 條第1 項之規定，視同自認，原告之主張，自堪信
    為真正。
四、按稱消費借貸者，謂當事人一方移轉金錢或其他代替物之所
    有權於他方，而約定他方以種類品質、數量相同之物返還之
    契約；借用人應於約定期限內，返還與借用物種類、品質、
    數量相同之物；遲延之債務，以支付金錢為標的者，債權人
    得請求依法定利率計算之遲延利息，但約定利率較高者，仍
    從其約定利率；當事人得約定債務人於債務不履行時，應支
    付違約金，民法第474 條第1 項、第478 條前段、第233 條
    第1 項、第250 條第1 項分別定有明文。次按，稱保證者，
    謂當事人約定，一方於他方之債務人不履行債務時，由其代
    負履行責任之契約；保證債務，除契約另有訂定外，包含主
    債務之利息、違約金、損害賠償及其他從屬於主債務之負擔
    ，民法第739 條、第740 條亦有明文。又按，保證債務之所
    謂連帶，係指保證人與主債務人負同一債務，對於債權人各
    負全部給付之責任者而言，此就民法第272 條第1 項規定連
    帶債務之文義參照觀之甚明（最高法院45年臺上字第1426號
    判例參照）。查本件被告甲○○因未依按期清償上開借款本
    息，依其與原告間之約定，全部債務視為到期，揆諸前開規
    定，自應清償積欠之本金、利息及違約金，而被告戊○○為
    被告甲○○前開借款之連帶保證人，依上開規定及說明，亦
    應就上述借款債務，與被告甲○○負連帶清償之責任。至被
    告甲○○、戊○○雖共同辯稱：請求原告允許被告依照原來
    之約定分期清償等語，被告戊○○另並辯稱：原告先前並未
    告知被告甲○○未依約繳款云云。惟按，債務人無為一部清
    償或緩期清償之權利，民法第318 條第1 項定有明文，縱令
    被告請求原告允許其等依照原來之約定分期清償，原告亦無
    允許被告分期清償之義務。被告甲○○、戊○○共同辯稱：
    請求原告允許被告依照原來之約定分期清償云云，自不足作
    為卸免或減輕其等應負責任之理由。再者，兩造間之契約並
    未約定原告於被告甲○○不履行債務時，應先告知被告戊○
    ○，否則，被告戊○○之連帶保證責任即可免除或減輕，被
    告戊○○自亦不得以原告先前並未告知被告甲○○未依約繳
    款為由，據為免除或減輕其依與原告間之契約所負連帶保證
    責任之理由。從而，原告依消費借貸及連帶保證之法律關係
    ，請求被告連帶給付如主文所示之本金、利息及違約金，洵
    屬有據，應予准許。
五、據上論結，本件原告之訴為有理由，依民事訴訟法第85條第
    2 項，判決如主文。
中    華    民    國    95    年    11    月    30    日
                  民事第三庭  法  官  伍逸康
以上正本證明與原本無異。
如不服本判決，應於送達後20日內，向本院提出上訴狀並表明上
訴理由，如於本判決宣示後送達前提起上訴者，應於判決送達後
10日內補提上訴理由書（須附繕本）。
中    華    民    國    95    年    11    月    30    日
                              書記官  林雯琪


司法院資訊處製作；財團法人民間司法改革基金會備份。
